【裁判字號】    95,台上,3460
【裁判日期】    950623
【裁判案由】    殺人未遂等罪
【裁判全文】
最高法院刑事判決            九十五年度台上字第三四六０號
    上  訴  人  甲○○
                        之2 .
上列上訴人因殺人未遂等罪案件，不服台灣高等法院高雄分院中
華民國九十五年三月二十九日第二審判決（九十四年度上訴字第
一九一六號，起訴案號：台灣高雄地方法院檢察署九十四年度偵
字第一八０八六號），提起上訴，本院判決如下：
    主  文
上訴駁回。
    理  由
按刑事訴訟法第三百七十七條規定：上訴於第三審法院，非以判
決違背法令為理由，不得為之。是提起第三審上訴，應以原判決
違背法令為理由，係屬法定要件。如果上訴理由狀並未依據卷內
訴訟資料，具體指摘原判決不適用何種法則或如何適用不當，或
所指摘原判決違法情事，顯與法律規定得為第三審上訴理由之違
法情形，不相適合時，均應認其上訴為違背法律上之程式，予以
駁回。本件原判決維持第一審論上訴人甲○○以意圖為自己不法
之所有，攜帶兇器，以脅迫至使不能抗拒，而使他人交付其物罪
，處有期徒刑捌年；又殺人未遂罪，處有期徒刑捌年陸月；並定
其應執行之刑為有期徒刑拾陸年之判決，駁回上訴人在第二審之
上訴。係引用第一審判決書之記載，依憑上訴人之部分自白（坦
承其於原判決認定之時、地，透過網路聊天室認識告訴人李金鳳
並相約見面，其先租用小客車作為交通工具，並購買手套、繩索
及水果刀，俟二人見面後，由其開車搭載告訴人前往高雄縣觀音
山登山步道，且趁四下無人之際，持上開工具脅迫告訴人交出身
上之財物，嗣因告訴人拒絕其搜身，而遭其手持之水果刀刺中等
情不諱）、告訴人之指訴（指證伊與上訴人相約見面，於原判決
認定之時、地，遭上訴人強盜後，上訴人又持刀刺伊，伊翻落山
谷，忍痛不動，俟上訴人開車離去後，始起身求救，經路人協助
送醫，幸免罹難之經過），並參酌高雄榮民總醫院出具之告訴人
診斷證明書，及該院民國九十四年十月十四日高總管字第０九四
００一０八八九號致第一審法院函（略載：告訴人身上有七處刀
傷，傷口最大處在側乳房《長八公分、深三公分》，其次左上臂
及左前臂各有一長三公分、深一公分之傷口，另外在右手、左胸
、左腹及左腋下各有一長約二公分、深度一公分之傷口，告訴人
經局部麻醉，縫合傷口後離院等語），暨上訴人租用車輛之租賃
契約書、告訴人領回贓物後出具之贓物認領保管單、自觀音山登
山步道監視器翻拍及上訴人犯後現場模擬之相片等證據資料，而
為論斷，已敘明所憑之證據及認定之理由。而以上訴人否認犯強
盜及殺人未遂罪，辯稱：伊購買手套、繩索及水果刀等物品係為
供家用，並無強盜之預謀，且伊取告訴人之物時，告訴人並無不
能抗拒之情形，嗣因告訴人拒絕伊搜身，突然轉身，致其所持水
果刀不慎刺到告訴人，伊並無意殺害告訴人之故意等語，為卸責
之詞，不足採取，亦已依憑卷證資料，在理由內詳加指駁及說明
。從形式上觀察，原判決並無違法情形存在。上訴意旨略稱：(一)
、告訴人體重達八十五公斤，較上訴人壯碩，於上訴人向其取財
時，應無不能抗拒之情形，且當時上訴人並未使用所帶之水果刀
，原判決論上訴人以攜帶兇器之加重強盜罪，顯有違誤。(二)、原
判決認定上訴人朝告訴人左胸及腹部各刺一刀等情，然理由內所
採用之高雄榮民總醫院函則記載告訴人身上有七處刀傷，非無理
由矛盾之違法。(三)、原審僅敘明上訴人持用之水果刀長約十餘公
分，而對於該刀之寬度、形狀、是否鋒利等攸關判斷上訴人有無
殺人犯意之事項，悉未調查認定，非無可議。(四)、上訴人縱有原
判決所指之犯行，所犯之強盜及殺人未遂罪亦屬牽連犯，原判決
予以分論併罰，自有未當。又上訴人在原審辯論終結前，已與告
訴人成立調解，賠償告訴人新台幣十萬元，並已當場給付，原審
未加斟酌以減輕其刑，亦非適法等語。惟查：(一)、原判決業已依
據卷證資料，說明依案發當時之時間為晚間八時十五分許，地點
在山區○○道，且上訴人亦自承當時所處環境為陰暗之山區，無
人車經過，附近亦無任何店家，其當時手持繩索及水果刀，並口
出：「我要綁架妳，把錢拿出來」、「妳是要讓我綁或是要死」
、「你已經看到我的臉，妳一定要死」等語，堪認已足以壓制告
訴人之自由意思，使告訴人達於不能抗拒之程度等由（見原判決
第二頁，理由二之(一)），其論上訴人以攜帶兇器之加重強盜罪，
尚無不合，自不容任意指為違法。又強盜罪之被害人，其體態非
必較諸行劫者為弱小。上訴意旨憑持己見，以其體型未若被害人
壯碩等情，資為指摘，顯非合法之第三審上訴理由。(二)、持刀刺
殺人體，因被害人以手抵擋，或因被害人身體轉動，致其所受之
傷口數，較多於行為人揮刀之次數者，並非事理之所無。原判決
引用第一審判決書記載之事實，認定：上訴人基於殺人之故意，
持水果刀朝告訴人左胸及腹部各刺一刀，告訴人舉手揮擋，致右
手、左臂受刀傷，惟其左胸、左腹、左腋等處仍遭刺傷，全身上
共有七處刀傷等情，核與事理既不相悖，自與判決理由矛盾之違
法情形並不相當。況上開七處傷口，究係上訴人刺殺告訴人幾刀
所致，因於判決本旨不生影響，原判決縱未確實審認，仍不得指
為違法而據以提起第三審上訴。(三)、刑事訴訟法第三百七十九條
第十款所稱應於審判期日調查之證據，係指客觀上為法院認定事
實及適用法律基礎之證據而言。上訴人持以刺殺上訴人之水果刀
係屬新購，參諸告訴人所受多處刀傷，其甚鋒利，自屬當然。又
上訴人持長約十餘公分之水果刀刺向告訴人左胸及腹部等要害部
位，致告訴人受有如上述之刀傷，且於告訴人被刺跌落山谷後，
旋即駕車逕自離去，足證其有殺害告訴人之犯意等情，既經第一
審論斷甚明（見第一審判決第九頁第一至五行，理由二之(三)），
並據原審予以引用，則上訴人行兇用之該刀寬度、形狀如何，因
無關於上訴人殺人犯意之認定，非屬必要調查之證據，原審未為
無益之調查，不能認有前開第十款之違法情事，上訴意旨執此指
摘，要非適法之第三審上訴理由。(四)、刑法上之牽連犯，係指行
為者意念中祇欲犯某罪，而其實施犯罪之方法，或其實施犯罪之
結果，觸犯行為人目的行為以外之其他罪名而言。牽連犯的數行
為間，有無方法或結果行為與目的行為之牽連關係存在，並應參
酌行為時客觀的事實以為決定，亦即在客觀上認其方法或結果行
為，與犯罪之目的行為，有不可分離之直接密切關係，始克成立
。原判決引用第一審判決書記載之理由，以上訴人雖於同一處所
，先後為加重強盜及殺人未遂之行為，惟其殺人未遂之犯行係另
行起意等由，因而就上訴人所犯加重強盜及殺人未遂二罪，予以
分論併罰而未論以牽連犯，揆諸上開說明，亦無不當。又刑之量
定，係事實審法院裁量權之行使，上訴人與告訴人成立和解或調
解與否，僅屬量刑之參考而已，不得以其在原審已成立和解或調
解，遽指原審維持第一審所量之刑為違法。本件原判決以第一審
斟酌上訴人正值青壯，不思循合法途徑獲取財富，竟攜帶可供兇
器之水果刀，強取告訴人之財物，嗣又持刀殺害告訴人未遂，行
為惡劣，除危害社會安全甚鉅外，並使告訴人身心受創，事後復
未坦承全部犯行，尚乏悔意，態度不佳，惟其強盜所得財物非多
等一切情狀，分別酌情量處如上述之刑，為無不當而予維持。縱
上訴人在原審審理期間，已與告訴人成立調解，而未據原審予以
減輕，依上揭說明，仍屬其裁量權之行使，既未逾越法定刑度，
又無濫用權限之情形，自不容任意指為違背法令，而據為第三審
上訴之合法理由。其餘上訴意旨經核係置原判決所為明白論斷於
不顧，仍持已為原判決指駁之陳詞再事爭辯，及對於事實審法院
取捨證據與自由判斷證據證明力之職權行使，徒以自己之說詞，
泛指其為違法，並未就原判決究竟如何違背法令，依據卷內訴訟
資料具體指明，難認已符合首揭法定之第三審上訴要件。其上訴
違背法律上之程式，應予駁回。
據上論結，應依刑事訴訟法第三百九十五條前段，判決如主文。
中    華    民    國  九十五  年    六    月  二十三  日
                      最高法院刑事第六庭
                          審判長法官  邵  燕  玲
                                法官  張  清  埤
                                法官  陳  世  雄
                                法官  陳  朱  貴
                                法官  張  春  福
      本件正本證明與原本無異
                                      書  記  官
中    華    民    國  九十五  年    六    月  二十九  日
                                                   Ｒ


司法院資訊處製作；財團法人民間司法改革基金會備份。
